臺灣高等法院刑事判決　　　　　　　 100年度上訴字第1924號
上　訴　人　臺灣板橋地方法院檢察署檢察官
被　　　告　朱淑芬
上列上訴人因被告犯偽造文書罪等案件，不服臺灣板橋地方法院
100　年度訴字第906號，中華民國100年5月23日第一審判決（起
訴案號：臺灣板橋地方法院檢察署100年度偵緝字第563號），提
起上訴，本院判決如下：
    主  文
原判決撤銷。
朱淑芬犯如附表所示之罪，各處如附表所示之刑，附表編號１至
５部分，均減為如附表編號１至５所示之刑。應執行有期徒刑壹
年，如易科罰金，以銀元佰元即新臺幣玖佰元折算壹日。偽造
黃艷華、劉淑姿、劉維華、呂惠蓉、李慧玉、李慧涓之署押各壹
枚，呂素雲之署押貳枚，均沒收。緩刑肆年。
    事  實
一、緣朱淑芬於民國（下同）94年1月15日起至97年2月15日止，
    自任會首召集互助會，除另任1 會員外，並邀集黃艷華、劉
    淑姿、劉維華、呂惠蓉、呂素雲、李慧玉、李慧涓等人為會
    員，共計50會，每會新臺幣（下同）1萬元，底標為1,000元
    ，最高標不得超過2,500元，開標日期為每月15日，每年3、
    6、9月之30 日（惟96年3月份加標日期係該月31日─起訴書
    誤載為該月30日）及每年12月31日（起訴書誤載為「30日」
    ），均各加標一次，開標地點為新北市泰山區（改制前為臺
    北縣泰山鄉○○○路○段15號1樓開標（嗣後改至新北市○○
    區○○路2段19號1樓），由朱淑芬主持開標及收取、交付會
    款等事宜。詎朱淑芬竟先後：
  (一)基於意圖為自己不法所有及偽造文書之概括犯意，連續於95
    年5月15日、95年6月15日、95年6月30 日，在上開地點，利
    用辦理上開互助會開標事務之機會，先後佯以會員黃艷華、
    劉淑姿、劉維華（由簡麗鈴取代成為會員）之名義參與投標
    ，並先後在投標單上均偽填「1,500 元」及分別偽簽「黃艷
    華」、「劉淑姿」、「劉維華」之署名，而偽造該等依習慣
    足以表示參與互助會投標標取會款用意證明之準私文書，進
    而提出行使參與競標，足以生損害於黃艷華、劉淑姿、劉維
    華本人及該組互助會其餘尚未標取會款之「活會」會員，俟
    其冒名得標後，再偽以黃艷華、劉淑姿、劉維華得標為由（
    對黃艷華、劉淑姿、劉維華本人則泛稱其他會員得標云云）
    ，向該組互助會活會會員各收取8,500元，計3次各詐得24萬
    6,500元，總計73萬9,500 元（計算方式：該3次冒標之際，
    均尚餘活會29 會─不含朱淑芬自身充會員之1會，活會員每
    會應繳納8,500元，故每次冒標詐得金額為8,500元Ｘ29會＝
    24萬6,500元，總計為24萬6,500元Ｘ3次＝73萬9,500元）。
  (二)基於意圖為自己不法所有及偽造文書之犯意，於96 年2月15
    日，在上開地點，利用辦理上開互助會開標事務之機會，佯
    以會員呂惠蓉之名義參與投標，並在投標單上偽填「1,500
    元」及偽簽「呂惠蓉」之署名，而偽造該紙依習慣足以表示
    參與互助會投標標取會款用意證明之準私文書，進而提出行
    使參與競標，足以生損害於呂惠蓉本人及該組互助會其餘尚
    未標取會款之「活會」會員，俟其冒名得標後，再偽以呂惠
    蓉得標為由（對呂惠蓉本人則泛稱其他會員得標云云），向
    該組互助會活會會員各收取8,500元，計詐得17 萬元（計算
    方式：本次冒標之際，尚餘活會20會─不含朱淑芬自身充會
    員之1會，活會員每會應繳納8,500元，故本次冒標詐得金額
    為8,500元Ｘ20會＝17萬元）。
  (三)基於意圖為自己不法所有及偽造文書之犯意，於96 年3月15
    日，在上開地點，利用辦理上開互助會開標事務之機會，佯
    以會員呂素雲之名義參與投標，並在投標單上偽填「1,500
    元」及偽簽「呂素雲」之署名，而偽造該紙依習慣足以表示
    參與互助會投標標取會款用意證明之準私文書，進而提出行
    使參與競標，足以生損害於呂素雲本人及該組互助會其餘尚
    未標取會款之「活會」會員，俟其冒名得標後，再偽以呂素
    雲得標為由（對呂素雲本人則泛稱其他會員得標云云），向
    該組互助會活會會員各收取8,500元，計詐得17 萬元（計算
    方式：本次冒標之際，尚餘活會20會─不含朱淑芬自身充會
    員之1會，活會員每會應繳納8,500元，故本次冒標詐得金額
    為8,500元Ｘ20會＝17萬元）。
  (四)基於意圖為自己不法所有及偽造文書之犯意，於96 年3月31
    日，在上開地點，利用辦理上開互助會開標事務之機會，佯
    以會員呂素雲之名義參與投標，並在投標單上偽填「1,500
    元」及偽簽「呂素雲」之署名，而偽造該紙依習慣足以表示
    參與互助會投標標取會款用意證明之準私文書，進而提出行
    使參與競標，足以生損害於呂素雲本人及該組互助會其餘尚
    未標取會款之「活會」會員，俟其冒名得標後，再偽以呂素
    雲得標為由（對呂素雲本人則泛稱其他會員得標云云），向
    該組互助會活會會員各收取8,500元，計詐得17 萬元（計算
    方式：本次冒標之際，尚餘活會20會─不含朱淑芬自身充會
    員之1會，活會員每會應繳納8,500元，故本次冒標詐得金額
    為8,500元Ｘ20會＝17萬元）。
  (五)基於意圖為自己不法所有及偽造文書之犯意，於96 年4月15
    日，在上開地點，利用辦理上開互助會開標事務之機會，佯
    以會員李慧玉之名義參與投標，並在投標單上偽填「1,500
    元」及偽簽「李慧玉」之署名，而偽造該紙依習慣足以表示
    參與互助會投標標取會款用意證明之準私文書，進而提出行
    使參與競標，足以生損害於李慧玉本人及該組互助會其餘尚
    未標取會款之「活會」會員，俟其冒名得標後，再偽以李慧
    玉得標為由（對李慧玉本人則泛稱其他會員得標云云），向
    該組互助會活會會員各收取8,500元，計詐得17 萬元（計算
    方式：本次冒標之際，尚餘活會20會─不含朱淑芬自身充會
    員之1會，活會員每會應繳納8,500元，故本次冒標詐得金額
    為8,500元Ｘ20會＝17萬元）。
  (六)基於意圖為自己不法所有及偽造文書之犯意，於96年11月15
    日，在上開地點，利用辦理上開互助會開標事務之機會，佯
    以會員李慧涓之名義參與投標，並在投標單上偽填「1,500
    元」及偽簽「李慧涓」之署名，而偽造該紙依習慣足以表示
    參與互助會投標標取會款用意證明之準私文書，進而提出行
    使參與競標，足以生損害於李慧涓本人及該組互助會其餘尚
    未標取會款之「活會」會員，俟其冒名得標後，再偽以李慧
    涓得標為由（對李慧涓本人則泛稱其他會員得標云云），向
    該組互助會活會會員各收取8,500 元，計詐得6萬8,000元（
    計算方式：本次冒標之際，尚餘活會8 會─不含朱淑芬自身
    充會員之1會，活會員每會應繳納8,500元，故本次冒標詐得
    金額為8,500元Ｘ8會＝6萬8,000元）。
    嗣於96年12月15日之上開互助會開標日，黃艷華見朱淑芬未
    出面主持開標，始發現朱淑芬已逃匿無蹤，經向其他會員查
    詢，發現尚有多名活會會員尚未得標，因而得悉上情。
二、案經被害人黃艷華訴由臺灣板橋地方法院檢察署檢察官偵查
    起訴，再經本院合議庭裁定進行簡式審判程序審理。
    理  由
一、被告朱淑芬（簡稱被告）所犯非死刑、無期徒刑或最輕本刑
    有期徒刑3 年以上之罪，亦非高等法院管轄第一審案件，且
    被告就被訴事實為有罪之陳述，經審判長告知被告簡式審判
    程序之旨，並聽取檢察官、被告之意見後，裁定進行簡式審
    判程序，是本件之證據調查，依刑事訴訟法第273條之2規定
    ，不受同法第159條第1項、第161條之2、第161條之3、第16
    3條之1及第164條至第170條規定之限制，合先敘明。
二、上揭犯罪事實，業據被告坦承不諱，核與告訴人黃艷華指訴
    之情節相符，並經證人即上開互助會會員劉淑姿、簡麗鈴及
    李慧涓於偵查中證述無訛，且有互助會會員名單影本1 份在
    卷可稽，堪信被告上開自白確與事實相符。起訴書雖僅略載
    被告於95年5月15日至96年11月15日間之某8次會期為冒標行
    為，且被告除確認其於95年5月15日及96年11月15 日有冒標
    行為外，其餘6次冒標時間均不復記憶（參見本院審理卷第2
    0 頁背面），復未留存各期得標紀錄等相關資料以供查對，
    致無法精確得知被告歷次冒標之時間，惟本院基於「罪疑唯
    輕」原則，暨參酌刑法於95年7月1日修正施行（適用修正前
    刑法處斷較有利於被告─詳下述）及中華民國九十六年罪犯
    減刑條例於96年7月16日施行（適用基準日為96年4月24日─
    適用此條例者可減其宣告刑）等因素，仍得認定被告第2、3
    次冒標行為時間係95年6月15日、95年6月30日，第4、5 、6
    、7次冒標行為時間則係96年2月15日、96年3月15日、96年3
    月31日、96年4月15 日，附此敘明。綜上所述，本案事證已
    臻明確，被告犯行洵堪認。
三、應適用之法條：
  (一)查被告為上揭事實欄一(一)行為後，刑法及其施行法業於九十
    五年七月一日修正施行，關於新舊法律變更之比較適用，原
    則上應就罪刑有關之共犯、未遂犯、想像競合犯、牽連犯、
    連續犯、結合犯，以及累犯加重、自首減輕暨其他法定加減
    原因（如身分加減）與加減例等一切情形，綜其全部罪刑之
    結果而為比較（最高法院95年第8 次刑事庭會議決議參照）
    。經查：
  修正前刑法第33條第5 款規定「罰金：（銀元）一元以上。
    」，復依罰金罰鍰提高標準條例第1 條前段規定提高為10倍
    ，折算新臺幣為30元；修正後刑法第33條第5 款規定「罰金
    ：新臺幣一千元以上，以百元計算之。」；次查，刑法分則
    各條文所定之罰金刑，其幣別原為「銀元」，又倘非屬72年
    6月26日至94年1月7 日間新增或修正之條文，所定罰金數額
    並依罰金罰鍰提高標準條例第1條前段規定提高為10 倍，惟
    依95年6月14日修正公布、同年7月1 日施行之中華民國刑法
    施行法第1條之1：「中華民國94年1月7日刑法修正施行後，
    刑法分則編所定罰金之貨幣單位為新臺幣。94年1月7日刑法
    修正時，刑法分則編未修正之條文定有罰金者，自94年1 月
    7日刑法修正施行後，就其所定數額提高為30倍。但72年6月
    26日至94年1月7日新增或修正之條文，就其所定數額提高為
    3 倍」，現行刑法中，有關於罰金刑之計算單位及其最低度
    刑之規定已有修正，經比較新舊法結果，以被告行為時之舊
    法較為有利於被告。
  刑法第55條後段牽連犯、第56條連續犯之規定亦經修正公布
    刪除，則被告之犯行，因行為後新法已刪除牽連犯、連續犯
    之規定，此刪除雖非犯罪構成要件之變更，但顯已影響行為
    人刑罰之法律效果，自屬法律有變更，依現行刑法第2條第1
    項規定，自比較新舊法，而牽連犯部分乃將被告等所犯之數
    罪以一罪論結果，連續犯部分亦係將被告所犯數罪論以一罪
    ，僅得加重其刑至2分之1，然修法後刑法已刪除各該規定，
    則均不得以一罪論，經比較結果，以行為時法律即95年7月1
    日修正施行前刑法論以牽連犯、連續犯，較有利於被告。
  修正前刑法第51條第5 款規定「宣告多數有期徒刑者，於各
    刑中之最長期以上，各刑合併之刑期以下，定其刑期。但最
    長不得逾二十年。」該條款修正後之規定為「宣告多數有期
    徒刑者，於各刑中之最長期以上，各刑合併之刑期以下，定
    其刑期。但最長不得逾三十年。」比較該條款修正前後之規
    定，修正前之規定對被告較為有利。
  綜合上述各修正前、後之條文，依前揭最高法院決議所揭示
    之罪刑綜合比較原則，及刑法第2條第1項前段之規定，本件
    除易科罰金之易刑處分應單獨為比較適用外，其餘法律修正
    部分，依整體綜合比較結果，應適用被告行為時即修正前之
    規定，以為論處。
  又按所謂上開不能割裂適用，係指與罪刑有關之本刑而言，
    倘所處之主刑，有諭知易科罰金或罰金易服勞役之情形，關
    於易科罰金、易服勞役部分，應分別為新舊法有利、不利之
    比較，依刑法第2條第1項從舊從輕原則，定其易刑之折算標
    準（最高法院96年臺上字第6956號判決意旨參照）。另被告
    上揭事實欄一(一)行為後刑法第41條有關易科罰金之易刑處分
    先於94年2月2日修正，並於95年7月1日施行（中間時法），
    嗣又於98年1月2日修正，並於98年9月1日施行（中間時法）
    ，後再於98年12月15日修正，並於99年1月1日施行（裁判時
    法），依被告行為後第一次修正前刑法第41條第1 項前段、
    修正前罰金罰鍰提高標準條例第2條規定，係以銀元100元、
    200元、300元，即新臺幣300元、600元、900元折算1日。而
    依該次修正後刑法第41條第1項前段規定，則係以新臺幣100
    0元、2000元、3000元折算1日，經比較後，以該修正前刑法
    相關規定對被告較為有利。而第1次修正前刑法第41條第2項
    規定：「併合處罰之數罪，均有前項之情形者，其應執行之
    刑逾六月者，亦同。」第1次修正後刑法第41條第2項規定：
    「前項規定於數罪併罰，其應執行之刑未逾六月者，亦適用
    之。」而刑法施行法第3條之1第3項規定：「於94年1 月7日
    刑法修正施行前犯併合處罰數罪中之一罪，且該數罪均符合
    第41條第1 項得易科罰金之規定者，適用90年1月4日修正之
    刑法第41條第2項規定。」第2次修正之刑法第41條相關易科
    罰金之規定，移列至第八項，內容則未改變，又依司法院釋
    字第662 號解釋，該易科罰金之規定自解釋公布日起失其效
    力。至第3次修正之刑法第41 條相關易科罰金之規定，則配
    合上開司法院釋字第662 號解釋所持「關於數罪併罰，數宣
    告刑均得易科罰金，而定應執行之刑逾六個月者，排除適用
    同條第一項得易科罰金之規定部分，與憲法第二十三條規定
    有違」之理由而予修正。是有關定執行刑之易科罰金問題應
    適用第1次修正前刑法第41條第2項規定對被告較有利。至98
    年修正後原易科罰金亦可以易服社會勞動，且關於數罪併罰
    ，原規定數宣告刑均得易科罰金，而定應執行之刑逾六個月
    者，排除適用得易科罰金之規定，已修正亦適用得易科罰金
    或易服社會勞動之規定，惟此乃檢察官執行時所應處理之事
    項，非係刑罰法律有變更，就此部分修正自毋庸為新舊法之
    比較，併此敘明。
  (二)按民間互助會已標取會款者（即一般所稱之「死會」），於
    標取會款後不問何人得標，至完會止，本有向會首按時交付
    會款（含標息）之義務，會首冒標會款時，除對於活會會員
    有冒標施詐（即佯稱某某人得標），使活會會員陷於錯誤，
    誤認係被冒標之人得標而交付會款，成立詐欺取財罪外，對
    於已標取會款之會員，因按時繳付會款本為其標取會款後之
    義務，並無施詐或使其陷於錯誤可言，自無成立詐欺罪之餘
    地，是已標取會款之會員對於嗣後會首之冒標會款，不能認
    係詐欺之被害人，有最高法院92年度台上字第1138號刑事判
    決可資參照。又冒用他人名義書寫標單，以冒標他人之互助
    會，茍標單上除書寫被冒標者姓名及欲標取會款所出利息之
    金額外，並書有「標單」之意旨，而就文義內容之本身，使
    人一見即知係投標會款之標單，該標單固係刑法第210 條所
    稱之私文書；惟如僅在紙上書寫被冒標者之姓名及所出利息
    之金額，就文義本身並不足以獨立表示一定用意之證明，如
    非依民間互助會之習慣，尚無從認定其上之文字，係用以表
    示該名義人願出所書金額之利息以標取互助會會款之證明者
    ，則非刑法第210 條所規定之私文書，而屬同法第220條第1
    項以文書論之準私文書，最高法院亦著有92年度台上字第72
    31號刑事判決可資參照。
  (三)核被告就上揭事實欄一(一)部分所為，係犯刑法第216條、第2
    20條第1項、第210條之行使偽造準私文書罪及同法第339 條
    第1 項之詐欺取財罪；其偽造署押之行為，為偽造準私文書
    之階段行為，其偽造準私文書之低度行為，又為行使之高度
    行為所吸收，均不另論罪；被告先後多次行使偽造準私文書
    犯行及詐欺取財犯行，均時間緊接，犯罪構要件相同，所犯
    罪名又屬同一，顯係基於概括犯意反覆而為，為連續犯，應
    分別依修正前刑法第56條之規定論以一罪並加重其刑；又其
    每次冒標後向其他多數尚未標取會款之活會會員詐取會款，
    係以一詐欺行為同時詐騙多數活會會員，而觸犯數同種詐欺
    取財罪名，為同種想像競合犯，應依刑法第55條規定，從一
    重處斷；至其所犯上開連續行使偽造準私文書與連續詐欺取
    財2 罪間，具有手段（行使偽造準私文書）與目的（詐欺取
    財）之關係，為牽連犯，應依修正前刑法第55條後段規定，
    從一重之連續行使偽造準私文書罪處斷。另被告就上揭事實
    欄一(二)(三)(四)(五)(六)部分所為，均係犯刑法第216條、第220條、
    第210條之行使偽造準私文書罪及刑法第339條第1 項之詐欺
    取財罪；其偽造署押之行為，為偽造準私文書之階段行為，
    其偽造準私文書之低度行為，又為行使之高度行為所吸收，
    均不另論罪。被告每次為冒標行為，同時行使偽造標單暨向
    多數活會會員與遭冒標會員詐取會款，係以1 行為觸犯行使
    偽造準私文書及多個詐欺取財罪名，為想像上競合犯，應各
    依刑法第55條規定從一重之行使偽造準私文書罪處斷。被告
    所犯上開連續行使偽造準私文書1罪及行使偽造準私文書5罪
    間，犯意各別，行為互殊，應分論併罰。
四、原審以被告事證明確，予以論罪科刑，固非無見，惟按偽造
    之署押，不問屬於犯人與否，沒收之，刑法第219 條定有明
    文，此為義務沒收，倘不能證明已不存在，依刑法第二百十
    九條之規定，必須予以沒收（最高法院51年台上字第1134號
    判例參照）。被告所偽造附表所示之署押，既不能證明已不
    存在，自應依刑法第219 條宣告沒收，原審未予諭知沒收，
    容有未洽。檢察官循告訴人之上訴意旨提起上訴，略以：被
    告尚未與告訴人和解，未能賠償告訴人所受損失，指摘原審
    量刑過輕，原判決不當，固無理由，惟原審判決既有上開可
    議之處，而無可維持，自應由本院將原判決予以撤銷改判。
五、爰審酌被告為上開互助會會首，本應以誠實信用方法處理會
    務，竟多次冒用會員名義冒標會款，藉以牟取不法利益，使
    各該活會會員受有財產上損害，復參酌其犯罪手段、犯後尚
    知坦承犯行之態度、迄未與告訴人達成和解等一切情狀，分
    別量處如主文所示之刑。查被告為上揭事實欄一(一)部分行為
    後，刑法第41條第1 項規定業於94年2月2日修正公布，並自
    95年7月1日起生效施行，經比較結果，修正後刑法第41條第
    1項前段所定之易科罰金折算標準（以新臺幣1,000元、2,00
    0元、3,000元折算1日），較諸修正前刑法第41條第1項前段
    所定之易科罰金折算標準（以銀元300元即新臺幣900元折算
    1日），並未有利於被告，揆諸刑法第2條第1 項前段之規定
    ，此部分自應依修正前刑法第41條第1 項前段暨相關之廢止
    前罰金罰鍰提高標準條例第2 條規定，諭知易科罰金之折算
    標準；至上揭事實欄一(二)(三)(四)(五)(六)部分，則應依修正後刑法
    第41條第1 項規定諭知易科罰金之折算標準。末查被告為上
    揭事實欄一(一)(二)(三)(四)(五)部分犯罪後，中華民國九十六年罪犯
    減刑條例業已制定，經總統於96年7月4日公布，並自同年月
    16日起生效施行，核本件被告關於此等部分之犯罪，合於該
    條例所定之減刑條件，且無同條例第3 條所列情形，分別依
    該條例第2條第1項第3 款規定減其宣告刑二分之一，並分別
    依同條例第9條規定及修正前刑法第41條第1項前段、修正後
    刑法第41條第1 項前段規定，諭知易科罰金之折算標準，並
    與不應減刑之上揭事實欄一(六)部分之罪之宣告刑，依中華民
    國九十六年罪犯減刑條例第11條第1 項、修正前刑法第51條
    第5 款規定（最高法院95年5月23日第8次刑事庭會議決議結
    果參照），定其應執行刑，同時依刑法施行法第3之1 條第3
    項、修正前刑法第41條第1項前段、第2項之規定，諭知易科
    罰金之折算標準，以示懲儆。
六、末查被告與告訴人於本院審理時業已達成和解，有本院100
    年7月28 日和解筆錄在卷可憑，且被告未曾受有期徒刑以上
    刑之宣告，復有本院被告前案紀錄表在卷可按，被告因一時
    失慮而為本件犯行，經此偵審教訓後，信無再犯之虞，本院
    因認對其宣告之刑，以暫不執行為適當，依刑法第74 條第1
    項第1款之規定，予以宣告緩刑4年，以啟自新。
七、如事實欄所載偽造之各該互助會投標單，雖為供被告犯上開
    行使偽造準私文書及詐欺取財罪所生、所用之物，惟該等投
    標單均未扣案，亦無積極證據足資證明該等標單目前仍然存
    在，不為沒收之諭知，惟投標單內如表所示之署押，應依刑
    法第219條宣告沒收。
據上論斷，應依刑事訴訟法第369條第1項前段、第364條、第273
條之1第1項、第299條第1項前段，刑法第2條第1項前段、第216
條、第220條第1項、第210條、第339條第1項、第219條、第74條
第1項第1款、修正前刑法第56條、第51條第5款、修正前後第55
條、第41條第1項前段、第2項，廢止前罰金罰鍰提高標準條第2
條，刑法施行法第1條之1，中華民國九十六年罪犯減刑條例第2
條第1項第3款、第7條、第9條、第11條第1項，刑法施行法第3之
1條第3項，現行法規所定貨幣單位折算新臺幣條例第2條，判決
如主文。
本案經檢察官黃全祿到庭執行職務。
中    華    民    國   100    年    8     月    25    日
                  刑事第十九庭  審判長法  官 鄧振球
                                      法  官 張江澤
                                      法  官 潘翠雪
以上正本證明與原本無異。
如不服本判決，應於收受送達後10日內向本院提出上訴書狀，其
未敘述上訴之理由者並得於提起上訴後10日內向本院補提理由書
（均須按他造當事人之人數附繕本）「切勿逕送上級法院」。
                                      書記官 朱家賢
中    華    民    國   100    年    8     月    25    日
附錄：本案論罪科刑法條全文
中華民國刑法第210條（偽造變造私文書罪）
偽造、變造私文書，足以生損害於公眾或他人者，處 5 年以下
有期徒刑。
中華民國刑法第216條（行使偽造變造或登載不實之文書罪）
行使第 210 條至第 215 條之文書者，依偽造、變造文書或登載
不實事項或使登載不實事項之規定處斷。
中華民國刑法第220條（準文書）
在紙上或物品上之文字、符號、圖畫、照像，依習慣或特約，足
以為表示其用意之證明者，關於本章及本章以外各罪，以文書論
。
錄音、錄影或電磁紀錄，藉機器或電腦之處理所顯示之聲音、影
像或符號，足以為表示其用意之證明者，亦同。
中華民國刑法第339條（普通詐欺罪）
意圖為自己或第三人不法之所有，以詐術使人將本人或第三人之
物交付者，處 5 年以下有期徒刑、拘役或科或併科 1 千元以下
罰金。
以前項方法得財產上不法之利益或使第三人得之者，亦同。
前二項之未遂犯罰之。
附表：
┌─┬──────┬───────────────────┐
│編│犯罪事實內容│ 主文                                 │
│號│            │                                      │
├─┼──────┼───────────────────┤
│１│上揭事實欄一│朱淑芬連續行使偽造私文書，足以生損害於│
│  │(一)部分      │他人，處有期徒刑陸月，如易科罰金，以銀│
│  │            │元佰元即新臺幣玖佰元折算壹日；減為有│
│  │            │期徒刑月，如易科罰金，以銀元百元即│
│  │            │新臺幣玖佰元折算壹日。黃艷華、劉淑姿、│
│  │            │劉維華署押各壹枚，沒收。              │
├─┼──────┼───────────────────┤
│２│上揭事實欄一│朱淑芬行使偽造私文書，足以生損害於他人│
│  │(二)部分      │，處有期徒刑肆月，如易科罰金，以新臺幣│
│  │            │壹仟元折算壹日；減為有期徒刑貳月，如易│
│  │            │科罰金，以新臺幣壹仟元折算壹日。呂惠蓉│
│  │            │署押壹枚，沒收。                      │
├─┼──────┼───────────────────┤
│３│上揭事實欄一│朱淑芬行使偽造私文書，足以生損害於他人│
│  │(三)部分      │，處有期徒刑肆月，如易科罰金，以新臺幣│
│  │            │壹仟元折算壹日；減為有期徒刑貳月，如易│
│  │            │科罰金，以新臺幣壹仟元折算壹日。呂素雲│
│  │            │署押壹枚，沒收。                      │
├─┼──────┼───────────────────┤
│４│上揭事實欄一│朱淑芬行使偽造私文書，足以生損害於他人│
│  │(四)部分      │，處有期徒刑肆月，如易科罰金，以新臺幣│
│  │            │壹仟元折算壹日；減為有期徒刑貳月，如易│
│  │            │科罰金，以新臺幣壹仟元折算壹日。呂素雲│
│  │            │署押壹枚，沒收。                      │
├─┼──────┼───────────────────┤
│５│上揭事實欄一│朱淑芬行使偽造私文書，足以生損害於他人│
│  │(五)部分      │，處有期徒刑肆月，如易科罰金，以新臺幣│
│  │            │壹仟元折算壹日；減為有期徒刑貳月，如易│
│  │            │科罰金，以新臺幣壹仟元折算壹日。李慧玉│
│  │            │署押壹枚，沒收。                      │
├─┼──────┼───────────────────┤
│６│上揭事實欄一│朱淑芬行使偽造私文書，足以生損害於他人│
│  │(六)部分      │，處有期徒刑月，如易科罰金，以新臺幣│
│  │            │壹仟元折算壹日。李慧涓署押壹枚，沒收。│
└─┴──────┴───────────────────┘